臺灣彰化地方法院刑事判決　　　　　　　96年度易字第1034號
聲　請　人　臺灣彰化地方法院檢察署檢察官
被　　　告　甲○○
　　　　　　　　　　號
上列被告因賭博等案件，經檢察官聲請簡易判決處刑（96年度偵
字第2944號），本院員林簡易庭認為不宜逕以簡易判決處刑（96
年度員簡字第285 號），簽移普通庭改依通常程序審理，判決如
下：
    主  文
甲○○共同違反未依電子遊戲場業管理條例規定辦理營利事業登
記，不得經營電子遊戲場業之規定，處拘役貳拾日，如易科罰金
，以新臺幣壹仟元折算壹日，減為拘役拾日，如易科罰金，以新
臺幣壹仟元折算壹日。扣案之賭博性電動機具「小瑪莉」壹台（
含ＩＣ板壹塊）及賭資新臺幣壹仟零捌拾元均沒收。
    犯罪事實
一、甲○○明知未依電子遊戲場業管理條例規定辦理營利事業登
    記者，不得經營電子遊戲場業，竟未依規定辦理營利事業登
    記，基於經營電子遊場業及賭博財物之犯意，自民國96年3
    月11日起，同意年籍姓名不詳之江姓成年男子在其彰化縣永
    靖鄉○○村○ 段61號居所地下室之公眾得出入之場所內，擺
    設顯示聲光影像、動作之賭博性電子遊戲機「小瑪莉」1 台
    （含IC板1 塊），渠等共同基於經營電子遊場業及賭博財物
    之犯意聯絡，供不特定人賭博財物；其賭博方法為賭客以新
    臺幣（下同）10元把玩，依機具之兌換比例轉換為分數押注
    賭玩，再由機具內之IC板或硬碟程式決定偶然之輸贏，若押
    中則可贏得數倍不等之獎金，若未押中則投入之金錢為機具
    沒入，以此方式與不特定之人賭博財物。嗣於96年3 月14日
    下午6 時40分許，為警持本院核發之搜索票執行搜索勤務時
    ，在上址當場查獲，並扣得上開賭博電子遊戲機「小瑪莉」
    1 台及機台內現金1080元。
二、案經彰化縣警察局員林分局報請臺灣彰化地方法院檢察署檢
    察官偵查起訴。
    理  由
一、按被告以外之人於審判外之陳述，雖不符刑事訴訟法第159
    條之1 至第159 條之4 之規定，而經當事人於審判程式同意
    作為證據，法院審酌該言詞陳述或書面陳述作成時之情況，
    認為適當者，亦得為證據。當事人、代理人或辯護人於法院
    調查證據時，知有第159 條第1 項不得為證據之情形，而未
    於言詞辯論終結前聲明異議者，視為有前項之同意，刑事訴
    訟法第159 條之5 定有明文。查本案全部卷證，公訴人、被
    告均不爭執其證據能力，本院復衡以該等供述證據作成時之
    情況，應為適當，是可認後述所引用證據之證據能力均無疑
    義，合先敘明。
二、上揭事實，業據被告甲○○於警詢中坦認不諱，並經證人即
    警員劉坤宗證述詳，復有現場照片4 張附卷及賭博性電子遊
    戲機具「小瑪莉」1 台（含IC板1 塊）、賭資1080元扣案可
    資佐證，堪信被告前開自白與事實相符。本件事證已臻明確
    ，被告犯行洵堪認定，應依法論科。
三、按所謂電子遊戲場業，依該條例第2 條規定，係指設置電子
    遊戲機供不特定人益智娛樂之營利事業。所謂電子遊戲場「
    業」，指「業務」而言。而刑法上所謂業務，係以事實上執
    行業務者為標準，指以反覆同種類之行為為目的之社會的活
    動而言；執行此項業務，縱令欠缺形式上之條件，仍無礙於
    業務之性質。因此不論該事業是否「專營」電子遊戲場業，
    亦不問經營是否需達「一定之規模」，即使於原本所營事業
    外，兼營電子遊戲場業，或所經營之電子遊戲場不具相當之
    規模，亦無礙於電子遊戲場業管理條例相關規定之適用。故
    商業登記法第4 條所規定之小規模商業，縱得免依該法申請
    商業登記，但如未依電子遊戲場業管理條例辦理營利事業登
    記，仍不得經營電子遊戲場業，自不待言。否則，業主為逃
    避該條例之規範、處罰，儘可以「兼營」或「小規模」等經
    營方式為之，將出現管理及規範上之漏洞，反而無法有效達
    成立法之目的，亦與電子遊戲場業管理條例之立法意旨有違
    （最高法院90年臺非字第276 號判例要旨參照）。是被告甲
    ○○未依電子遊戲場業管理條例規定辦理營利事業登記，即
    於前揭時、地擺設電子遊戲機具，供人賭博以營利，即屬經
    營電子遊戲場業管理條例所指之電子遊戲場業。次按，擺設
    電動賭博機具供人投幣玩樂，縱依該機器之設計結構，擺設
    者之勝率較高，惟其輸贏之或然率仍屬不確定，其性質係以
    該機器代替自己與人在公眾得出入之場所賭博，與意圖營利
    供給賭博場所由他人賭博不同，且擺設電動賭博機具供人玩
    樂，仍係憑偶然之事實以決定財物之得喪，並無何從中抽取
    金錢圖利之情形，即與刑法第268 條意圖營利之構成要件尚
    屬有間（此部分另詳後敘），是被告甲○○雖在其上址居所
    之公眾得出入之場所，擺設上揭電子遊戲機，並以該電子遊
    戲機充作賭博性機具，係以該機器代替被告與人在公眾得出
    入之場所賭博，與意圖營利供給賭博場所由他人賭博之情形
    尚屬有間。
四、核被告甲○○未經辦理營利事業登記，擺設電子遊戲機具，
    供不特定顧客投幣把玩而經營電子遊戲場業，係違反電子遊
    戲場業管理條例第15條之未經辦理營利事業登記而擅自經營
    電子遊戲場業之規定，應依同條例第22條之規定論處；其利
    用所擺設之電子遊戲機具作為電動賭博機具，與不特定之賭
    客賭博財物，係犯刑法第266 條第1 項前段之在公眾得出入
    之場所賭博財物罪。另刑事法若干犯罪行為態樣，本質上原
    具有反覆、延續實行之特徵，立法時既予特別歸類，定為犯
    罪構成要件之行為要素，則行為人基於概括之犯意，在密切
    接近之一定時、地持續實行之複次行為，倘依社會通念，於
    客觀上認為符合一個反覆、延續性之行為觀念者，於刑法評
    價上，即應僅成立一罪；學理上所稱『集合犯』之職業性、
    營業性或收集性等具有重複特質之犯罪均屬之，例如經營、
    從事業務、收集、販賣、製造、散布等行為概念者是（最高
    法院95年度臺上字第1079號判決可資參照）。是被告甲○○
    未經辦理營利事業登記，於密切接近之一定時間內，在前址
    經營電子遊戲場之行為，係基於同一之經營電子遊戲場為業
    務之犯意，而反覆所為者，無非執行業務所當然，於行為概
    念上，應認屬包括一罪、實質一罪。另被告甲○○多次與不
    特定人對賭之行為，均時間緊接，罪名相同，數行為於密切
    接近之時地實施，侵害同一社會法益，各行為之獨立性極為
    薄弱，依一般社會健全觀念，在時間差距上，難以強行分開
    ，在刑法評價上，以視為數個舉動之接續施行，合為包括之
    一行為予以評價，較為合理，屬接續犯，而亦為包括之一罪
    （最高法院86年臺上字第3295號判例參照）。被告與該江姓
    成年男子間，就上開犯行互有犯行聯絡，均為共同正犯。又
    被告以一行為觸犯上開2 罪，為想像競合犯，應從一重之違
    反電子遊戲場業管理條例第22條之未辦理營利事業登記而擅
    自經營罪處斷。爰審酌被告之素行、犯罪之動機、非法經營
    電子遊戲場業之手段、賭博財物與經營之時間僅3 日、所生
    之危害非鉅、犯後均坦承犯行、態度尚佳等一切情狀，量處
    如主文所示之刑，並諭知易科罰金之折算標準。末查被告
    本件犯罪時間為96年3 月11日起至同年月14日止，係在96年
    4 月24日以前，符合中華民國96年罪犯減刑條例第2 條第1
    項第3 款、第9 條之規定，應減其刑期2 分之1 ，併諭知易
    科罰金之折算標準。扣案之賭博性電子遊戲機「小瑪莉」1
    台（含IC板1 塊）為賭博之器具，現金1080元為賭資，不論
    是否為被告所有，均應依刑法第266 條第2 項之規定宣告沒
    收之。
五、公訴意旨另略以：被告甲○○意圖營利，提供賭博場所並聚
    眾賭博，經營該電子遊戲場，因認被告章文慶另涉犯刑法第
    268 條之意圖營利提供場所賭博罪及聚眾賭博罪嫌。然按犯
    罪事實應依證據認定之，無證據不得認定其犯罪事實，又不
    能證明被告犯罪或其行為不罰者，應諭知無罪之判決，刑事
    訴訟法第154 條第2 項及第301 條第1 項分別定有明文。查
    被告甲○○於本院審理時否認經營前開電子遊戲場，有向客
    人收取場地費或抽頭費等情，是其僅係利用賭博性電子遊戲
    機不確定之輸贏機率，與不特定之賭客賭博財物，並以該賭
    博性電子遊戲機出現之偶然事實決定勝負，性質上係利用賭
    博性電子遊戲機，與不特定之賭客對賭，被告本身即具賭客
    之身分，而屬普通賭博罪之對向犯，是被告就擺設賭博性電
    子遊戲機，尚無何營利意圖，核與刑法第268 條之意圖營利
    供給賭博場所及聚眾賭博罪構成要件尚不該當，此外，亦查
    無其他積極證據足資證明被告確有從中抽取金錢圖利，依法
    原應為無罪之諭知，惟公訴意旨認被告甲○○此部分犯行與
    前開經本院論罪科刑部分，有想像競合犯之裁判上一罪關係
    ，爰不另為無罪之諭知，併此敘明。
據上論斷，應依刑事訴訟法第452 條、第299 條第1 項前段，電
子遊戲場業管理條例第15條、第22條，刑法第11條前段、第28條
、第266 條第1 項前段、第2 項、第55條、第41條第1 項前段，
中華民國96年罪犯減刑條例第2 條第1 項第3 款、第9 條，刑法
施行法第1 條之1 第1 項、第2 項前段，判決如主文。
本案經檢察官莊佳瑋到庭執行職務。
中　　華　　民　　國　　96　　年　　7 　　月　　31　　日
                  刑事第一庭    法      官  胡宜如
以上正本證明與原本無異。
如不服本判決，應於送達後10日內向本院提出上訴狀（須附繕本
）。
中　　華　　民　　國　　96　　年　　7 　　月　　31　　日
                                書  記  官  蕭秀吉
附錄本案論罪科刑法條：
電子遊戲場業管理條例第15條
未依本條例規定辦理營利事業登記者，不得經營電子遊戲場業。
電子遊戲場業管理條例第22條
違反第15條規定者，處行為人1 年以下有期徒刑、拘役或科或併
科新台幣50萬元以上250 萬元以下罰金。
中華民國刑法第266條
在公共場所或公眾得出入之場所賭博財物者，處1 千元以下罰金
。但以供人暫時娛樂之物為賭者，不在此限。
當場賭博之器具與在賭檯或兌換籌碼處之財物，不問屬於犯人與
否，沒收之。
